臺灣高等法院民事裁定
109年度抗字第168號
抗  告  人  吳啟孝律師即秀岡開發事業股份有限公司破產管理
            人       

抗告人因與相對人台鳳股份有限公司間停止執行事件，對於中華
民國109年1月3日臺灣臺北地方法院108年度聲字第774號裁定提
起抗告，本院裁定如下： 
    主  文
抗告駁回。
抗告費用由抗告人負擔。
    理  由
一、抗告意旨略以：如原裁定附件所示編號1至7之加壓站（下稱
    系爭加壓站）業經最高法院107年度台上字第306號民事判決
    終局認定係破產人秀岡開發事業股份有限公司（下稱秀岡公
    司）興建完成之地上物，由秀岡公司取得所有權，相對人雖
    主張系爭加壓站已出售予其，非屬秀岡公司破產財團之財產
    ，並據以提起第三人異議之訴及聲請停止執行，惟其所指土
    地買賣契約業經秀岡公司合法解除，相對人不得再持該買賣
    契約主張原始取得系爭加壓站所有權，爰依法提起抗告，聲
    明廢棄原裁定，並駁回相對人之聲請等語。
二、按所謂類推適用，係就法律未規定之事項，比附援引與其性
    質相類似之規定，而為適用。破產法第5條規定「關於和解
    或破產之程序，除本法有規定外，準用民事訴訟法之規定」
    ，固無準用強制執行法之明文，惟若該法條非故意規定不準
    用強制執行法，而係立法者未預見或情況變更致有漏洞者，
    即無排除類推適用強制執行法之理。查破產法第5條規定係
    於24年7月17日公布，於同年10月1日施行，早於強制執行法
    之公布施行（29年1月19日），顯見該法條立法之初，並非
    有意排除強制執行法之準用。又破產制度在於債務人陷於不
    能清償其債務時，使多數債權人獲得公平之滿足，並予債務
    人復甦機會，具公益屬性；且其程序始終在法院監督下，就
    債務人之總財產進行變價分配，對全體債權人為平等之清償
    ，亦具有強制性，故於對破產程序有所爭議時，即類似普通
    強制執行之異議，參諸強制執行法第18條之規定，係於保障
    債權人權利同時，兼顧債務人或第三人之權利，以免不合法
    執行致其受無法回復之損害。是如第三人對於破產程序執行
    標的可否執行有爭議，提起異議之訴時，非不得類推適用強
    制執行法第18條規定，由法院因必要情形或依聲請定相當並
    確實之擔保，為停止強制執行之裁定，以填補法律漏洞並符
    平等原則。至該異議之訴實體上有無理由，則非法院於裁定
    停止強制執行時應予審酌之事項（最高法院101年度台抗字
    第271號、第328號、93年度台抗字第723號裁定意旨參照）
    。　　
三、經查：
  ㈠相對人主張原法院97年度執破字第3號破產執行事件（下稱系
    爭破產事件）所拍賣之系爭加壓站為其所有，非屬秀岡公司
    破產財團之財產，其已提起第三人異議之訴，刻由原法院10
    8年度重訴字第1342號受理在案等情，業據提出土地買賣契
    約書、臺北縣政府工務局雜項使用執照、行義聯合法律事務
    所函、民事起訴狀、相對人聲明、臺北縣政府核定「秀岡山
    莊興建計畫環境影響說明書（定稿本）、加壓站位置標示圖
    、地主名稱列表及土地謄本為證（見原審卷第23至55頁、第
    71頁、第87至916頁），且上開訴訟尚在原法院審理中等情
    ，亦有公務電話紀錄可參（見本院卷第43頁），足認相對人
    已依法行使權利，難認有濫行訴訟拖延執行之情。而系爭破
    產事件如仍由抗告人繼續依破產程序執行分配系爭加壓站，
    確將致相對人有無法回復其財產權利之虞，揆諸前揭說明，
    自難認相對人於第三人異議之訴確定前，無停止執行之必要
    。
  ㈡抗告人雖抗辯系爭加壓站業經最高法院107年度台上字第306
    號民事判決終局認定為秀岡公司興建完成取得其所有權，且
    相對人所提土地買賣契約業經秀岡公司合法解除，相對人不
    得再持該買賣契約主張原始取得系爭加壓站所有權云云。然
    相對人非上開最高法院判決之當事人或繼受人（見本院卷第
    17頁），尚不受該判決既判力拘束，且相對人與秀岡公司間
    土地買賣契約是否經秀岡公司合法解除，核屬該第三人異議
    之訴實體問題，揆諸前揭說明，苟非顯無理由，自非法院於
    裁定停止強制執行時所應審酌，抗告意旨執此主張不應停止
    執行云云，尚非可採。
  ㈢又抗告人因停止執行可能遭受之損害，為停止執行期間未能
    及時拍賣系爭加壓站受償之法定遲延利息損失，而系爭加壓
    站之拍賣底價為新臺幣（下同）840萬元，有抗告人事務所
    拍賣公告可稽（見原審卷第47至51頁），相對人所提第三人
    異議之訴為得上訴第三審之案件，參考各級法院辦案期限實
    施要點規定，各審級通常程序辦案期限合計約為4年4個月，
    認抗告人受有該期間之法定利息損害約為182萬元【計算式
    ：840萬元×（4＋4/12）×5％＝182萬元】，則相對人聲請停止
    執行之擔保金酌定為182萬元為適當。
四、綜上所述，原裁定以相對人已對抗告人提起第三人異議之訴
    ，因認在該異議之訴確定前，有停止系爭執行程序之必要，
    准予相對人以182萬元為抗告人供擔保後，得停止執行，並
    無不合。抗告意旨指摘原裁定不當，聲明廢棄，為無理由，
    應予駁回，爰裁定如主文。
中　　華　　民　　國　　109 　年　　3 　　月　　24　　日
                      民事第四庭    
                        審判長法  官  傅中樂
                              法  官  趙伯雄
                              法  官  管靜怡
正本係照原本作成。
本裁定除以適用法規顯有錯誤為理由外，不得再抗告。如提起再
抗告，應於收受送達後10日內委任律師為代理人向本院提出再抗
告狀。並繳納再抗告費新臺幣１千元。
中　　華　　民　　國　　109 　年　　3 　　月　　24　　日

　　　　　　　　　　　　　    書記官  蕭進忠